臺灣高雄地方法院民事簡易判決　　　　110年度雄簡字第626號
原　　　告　施朝昌　
被　　　告　洪儀欣　

　　　　　
上列當事人間遷讓房屋等事件，本院於民國110 年11月16日言詞
辯論終結，判決如下：
    主      文
一、被告應將門牌號碼高雄市○○區○○路00○00號房屋騰空遷
    讓交還予原告。
二、被告應給付原告新臺幣伍萬參仟陸佰柒拾壹元。
三、原告其餘之訴駁回。
四、訴訟費用由被告負擔五分之四、其餘由原告負擔。
    事實及理由
一、原告主張：兩造於民國109 年8 月25日簽訂房屋租賃契約書
    ，原告將門牌號碼高雄市○○區○○里00鄰○○路00○00號
    房屋( 下稱系爭房屋) 出租予被告，租期1 年自109 年8 月
    25日起至110 年8 月25日止，每月租金新臺幣( 下同) 9,50
    0 元，詎被告僅先繳納5,000 元，即未再繳納租金，原告於
    110 年12月16日催告被告5 日內付清積欠之租金及押租金，
    否則即終止租約，併以起訴狀繕本送達為終止兩造租賃關係
    之意思表示( 本院卷第79頁背面) 。原告自得請求被告遷讓
    交還系爭房屋及給付欠租、水電費。聲明：㈠被告應將門牌
    號碼「高雄市○○區○○路00○00號」房屋騰空遷讓返還原
    告。㈡被告應自109 年8 月25日起騰空遷讓返還第一項所示
    之房屋予原告之日止，按月給付原告新台幣9,500 元。㈢被
    告應給付積欠之水電費新台幣1,870 元。( 本院卷第105 頁
    、第157 頁筆錄) 。
二、被告則以：被告確實僅給付5,000 元租金，並未繳納押租金
    ，因屋內熱水瓦斯未安裝，原告的車自109 年9 月間起就直
    接擋在門口，被告無法使用系爭房屋，之後要返回搬走東西
    均因原告車子擋在騎樓而無法搬走，被告雖持有鑰匙卻無法
    進入使用或搬走東西，被告無給付租金的義務等語。聲明：
    原告之訴駁回。
三、本院的判斷：
  ㈠按承租人租金支付有遲延者，出租人得定相當期限，催告承
    租人支付租金，如承租人於其期限內不為支付，出租人得終
    止契約；租賃物為房屋者，遲付租金之總額，非達2 個月之
    租額，不得依前項之規定，終止契約，其租金約定於每期開
    始時支付者，並應於遲延給付逾2 個月時，始得終止契約。
    承租人於租賃關係終止後，應返還租賃物。為民法第440 條
    第1 、2 項、第455 條第1 項前段所明文規定。經查被告自
    訂約後僅繳納共5,000 元之租金，而兩造租約約定每月租金
    為9,500 元等事實，均為兩造所不爭執，並有租賃契約書可
    參，參以依原告提出之兩造間LINE對話紀錄以觀，被告確實
    至少在109 年10月13日時仍持續表示會匯一部分租金款項予
    原告，有對話紀錄可參( 卷第131-143 頁) ，足認被告確實
    經原告一再催繳而仍未依約繳納租金及押租金至為明確，顯
    見被告確實係因未能依約繳納租金及押租金，因而於109 年
    10月間離開系爭房屋，被告雖抗辯因原告自109 年9 月即將
    汽車擋在門口以至被告無法進入搬走東西；然依上開兩造對
    話紀錄以觀，被告從未曾表示因原告阻擋而無法進入搬走東
    西或因而無法使用系爭房屋；至被告另補提照片並抗辯因其
    車遭人刻意刺傷等情況( 本院卷第159 頁) 縱為真實，既未
    能證明與原告有關，被告於租用系爭房屋之期間自應依約繳
    納租金，為承租人之主要契約義務；是被告既未依約負繳納
    租金之義務，且已達二個月以上，原告所為終止兩造房屋租
    賃契約之意思表示，應認已合法終止兩造間租賃契約關係；
    原告請求被告遷讓交還系爭房屋，即有理由而應予准許。至
    證人洪玉如雖證稱有發現其車子輪胎有釘子，及原告曾以輪
    胎壓住門以計程車擋在騎樓前等( 本院卷第107 頁) ，惟證
    人自陳被告為其員工，且證人之物品均仍放置在系爭房屋，
    足認證人亦為同時間有使用系爭房屋之人，而與原告有糾紛
    ，證人所言難期公平，尚不能作為原告於109 年9 月間已有
    長期將其汽車或其他物品擋在門口阻止被告等人使用系爭房
    屋或將房屋內物品搬離之情形；況上開對話紀錄亦無任何被
    告表示無法使用系爭房屋之對話，被告抗辯並無理由。至被
    告另抗辯原告未提供瓦斯爐及熱水器部分( 本院卷第169 頁
    筆錄) ，惟被告從未提出曾以原告無法提供此等設備而於使
    用系爭房屋期間要求原告設置上開設備之證明，至本院110
    年11月16日審理期日方為此抗辯，所為抗辯應認係延滯訴訟
    而無理由。
  ㈡再按「出租人應以合於所約定使用、收益之租賃物交付承租
    人，並應於租賃關係存續中保持其合於約定使用、收益之狀
    態，民法第423 條定有明文。此項義務，為出租人之主給付
    義務，如出租人交付之租賃物，不合於約定之使用目的或於
    租賃關係存續中未保持合於約定使用、收益之狀態者，即與
    債之本旨不符，承租人得主張同時履行抗辯權，拒絕租金之
    支付。」( 最高法院98年台上字第222 號判決意旨參照) ；
    查原告於本院審理中自陳確實於110 年2 月26日開過調解庭
    後，將車子擋在系爭房屋門口，因為怕被告自己搬走，要預
    防被告沒有繳納租金就半夜把東西搬走( 本院卷第79頁背面
    筆錄) 、因為被告欠租金，要先把租金還原告，不然原告不
    同意被告擅自搬走( 本院卷第107 頁背面筆錄) 、原告確實
    還把汽車等物品堵在門口，因為被告不給付租金，原告當然
    不讓被告把東西搬走，不能有壞習慣，所以還是不讓被告搬
    走( 本院卷第167 頁背面筆錄) ；是原告既自陳自110 年2
    月26日起即將其汽車等物品堵在系爭房屋門口，阻止被告進
    入搬走仍放置系爭房屋內之物品，且在本院數次審理期間，
    均仍以被告欠租為由拒絕讓被告將留置在屋內之物品搬走，
    則被告既已未再使用系爭房屋，又因原告之故而無法進入系
    爭房屋內將所遺留之物品搬遷騰空交還原告，被告係因原告
    拒絕配合而無法遷讓交還系爭房屋，且亦無法使用系爭房屋
    ，既難認被告仍有持續給付租金之義務，或受有任何不當得
    利可言；原告請求被告給付自110 年3 月份之後之租金或相
    當租金之不當得利部分，即無理由而不應准許。
  ㈢是原告得請求被告給付之租金應僅得請求至110 年2 月25日
    為止，扣除被告已付之5,000 元後，原告得請求被告給付之
    租金或不當得利( 起訴狀繕本於110 年2 月22日送達，本院
    卷第51頁，之後應為不當得利部分) 之金額合計為52,000元
     ( 9,500×6-5,000=52,000) ；另加計被告積欠之水電費共
    1,671 元( 電費561 元+ 水費1,110=1,671 ，電費中包括
    110 年4 月6 月部分應予扣除，理由同上) 後；原告得請求
    被告給付之金額為53,671元( 52,000+1,671=53,671)；原告
    其餘金額之請求及請求被告應至遷讓交還之日止按月給付相
    當租金不當得利部分，即均無理由而應予駁回。
四、綜上，原告依兩造間租賃契約之法律關係，請求被告應將門
    牌號碼「高雄市○○區○○路00○00號」房屋騰空遷讓返還
    原告；及給付原告53,671元範圍內為有理由；原告其餘部分
    之請求則均無理由而應予駁回。
五、本判決原告勝訴部分係依民事訴訟法第427 條所規定之適用
    簡易訴訟程序所為被告敗訴之判決，爰依同法第389 條第1
    項第3 款規定依職權宣告假執行。併依同法第392 條第2 項
    規定諭知被告得供相當擔保金額後免為假執行。
六、本件事證已臻明確，兩造間其餘主張舉證併所提證據，經本
    院審酌認與判決之結果不生影響，不再一一論列；另被告於
    辯論終結後聲請再開辯論並傳詢證人，亦認無必要；均併此
    說明。
七、結論：本件原告之訴為一部有理由、一部無理由。因此判決
    如主文。本件訴訟費用由兩造比例負擔。
中    華    民    國   110    年    12    月    7     日
                  高雄簡易庭  法  官    林玉心
以上正本係照原本作成。
如不服本判決，應於送達後20日內，向本院提出上訴狀並表明上
訴理由，如於本判決宣示後送達前提起上訴者，應於判決送達後
20日內補提上訴理由書（須附繕本）。
中    華    民    國   110    年    12    月    7     日
                              書記官    李月君